臺灣高雄地方法院刑事裁定　　　　　　　　　　　　　九十三年度聲判字第四八號
　　聲　請　人
　　即　告訴人　甲○○
　　代　理　人　黃祖裕律師
　　被　　　告　乙○○
右列聲請人因告訴被告過失致死案件，不服臺灣高等法院高雄分院檢察署檢察長於民
國九十三年六月十四日駁回聲請再議之處分（九十三年度上聲議字第四四三號），聲
請交付審判，本院裁定如左：
    主  文
聲請駁回。
    理  由
一、按告訴人不服上級法院檢察署檢察長或檢察總長認再議為無理由而駁回之處分者
    ，得於接受處分書後十日內委任律師提出委任狀，向該管第一審法院聲請交付審
    判。法院認為交付審判之聲請不合法或無理由者，應駁回之。刑事訴訟法第二百
    五十八條之一、第二百五十八條之三第二項前段，分別定有明文。
二、本件聲請人甲○○告訴被告乙○○涉犯過失致死罪嫌，經臺灣高雄地方法院檢察
    署檢察官以九十一年度偵字第一八二二七號為不起訴處分，聲請人不服聲請再議
    ，由臺灣高等法院高雄分院檢察署檢察長，以九十一年度上聲議字第六五七號命
    令，認再議有理由，發回續行偵查，再經臺灣高雄地方法院檢察署檢察官，於九
    十三年四月二十八日，以九十一年度偵續字第二五一號為不起訴處分後，聲請人
    仍不服，而聲請再議，並經臺灣高等法院高雄分院檢察署檢察長於九十三年六月
    十四日，以九十三年度上聲議字第四四三號認再議為無理由而駁回再議，聲請人
    於九十三年六月十八日收受處分書，而於同月二十一日委任律師向本院聲請交付
    審判，除經本院核閱臺灣高雄地方法院檢察署九十一年度偵字第一八二二七號及
    九十一年度偵續字第二五一號卷無誤外，並有送達回證一紙及蓋有收狀日期為九
    十三年六月十八日戳記之刑事聲請交付審判狀一份在卷可稽，足認聲請人於法定
    期間內聲請交付審判，合先敘明。
三、聲請交付審判意旨略以：臺灣高等法院高雄分院檢察署檢察長駁回再議處分書已
    認定「本件應係被告欲左轉時宏信路時，與後方沿漢民路快車道直行而來之被害
    人車輛發生撞擊」，又認定「被告未至交岔路口中心線即已左轉，有違道路交通
    安全規則第一百零二條第四款之規定」，另依道路交通事故現場圖顯示：兩車均
    同方向（由西往東）行駛於漢民路快車道上，被告所駕駛牌照號碼Ｆ六—九四七
    三號自用小客車在右，被害人杜玉民所騎乘牌照號碼ＯＰＴ—七七三號重型機車
    在其左側。按「汽車駕駛人雖可信賴其他參與交通之對方亦能遵守交通規則，同
    時為必要之注意，謹慎採取適當之行動，而對於不可知之對方違規行為並無預防
    之義務。」（最高法院七十四年台上字第四二一九號判例參照）本案被害人預期
    被告會遵守交通安全規則行至交岔路口中心線始為左轉，詎被告突然提前左轉，
    被害人對該不可知之違規行為無預防之義務，致在無可避免危險發生之情況下，
    被害人騎乘之重型機車車頭撞擊被告所駕駛之自用小客車左側前方而死亡。被告
    違規提前於交岔路口左轉之行為，致後方行駛於其左側之車輛閃避不及而撞擊致
    生死亡之結果，其間有相當因果關係，原不起訴處分認為「被告未至交岔路口中
    心線即已左轉，對於行駛在後之被害人而言，似不影響同向車道車輛之行駛。則
    被告雖有違前開道路交通安全規則之規定，然均難認有影響同向後方車輛之行駛
    」，採證有違經驗法則。況且，本案肇事責任業經成大研究發展基金會鑑定結果
    ，研判被告駕駛之自用小客車有百分之九十以上機率，係可能自路邊行駛而出致
    肇事，為何不可採，顯有理由不備。綜上所述，原檢察官為不起訴處分及二審檢
    察長為駁回再議之處分，顯有違誤，爰於法定期間內聲請交付審判等語。
四、經查：
  (一)被告乙○○於九十一年六月七日中午某時許，駕駛牌照號碼Ｆ六—九四七三號自
    用小客貨車，沿高雄市○○區○○路由西往東方向行駛，而於同日十三時四十分
    許，途經高雄市○○區○○路與宏信路之Ｔ字型無號誌交岔路口，欲左轉進入宏
    信路時，與同向在後之被害人杜玉民所駕駛之牌照號碼ＯＰＴ—七七三號重型機
    車發生撞擊而肇事，致被害人受有頭部外傷併撞傷性出血及腦腫、顱骨骨折併腦
    部積氣、顱底骨折、右側硬腦膜下出血、高血壓、鼻子出血等傷害，經送醫急救
    後仍不治死亡等情，業經被告坦承不諱，核與聲請人甲○○指訴之情節相符，並
    有車禍現場照片五幀以及道路交通事故調查報告表暨事故現場圖、高雄市立小港
    醫院九十一年六月八日疑非病死病歷摘要報、相驗屍體證明書、鑑定驗斷書、勘
    驗筆錄各一份在卷可稽，堪予認定。
  (二)依據道路交通事故現場圖顯示，被告所駕駛之上開自用小客貨車係以相當之斜度
    停置於漢民路西向東之交岔路口快車道上接近行車分向線處（頭略朝東北，尾略
    朝西南），該自用小客貨車左前角距漢民路分向線延伸線○‧六公尺，左後輪則
    距該分向線延伸線一‧六公尺，而車禍現場照片則顯示，被告駕駛之上開自用小
    客貨車左側駕駛座車門後方有明顯之撞擊痕跡，由於自用小客貨車於「撞擊後，
    仍須煞車停止之距離」，故本件道路交通事故之撞擊位置應在漢民路西往東之快
    向車道上，且仍未越過分向線進入東往西之對向快車道內，亦堪認定。
  (三)汽車駕駛人，因可信賴其他參與交通之對方亦能遵守交通規則，且衡諸日常生活
    經驗及一般合理駕駛人之注意能力，已為必要之注意，並已採取適當之措施，或
    縱未採取適當之措施，仍無法避免交通事故之發生時，該汽車駕駛人對於信賴對
    方亦能遵守交通規則乃竟違規之行為，自無預防之義務，難謂該汽車駕駛人即有
    能注意而不注意之過失，而令負過失之責任（最高法院九十年度台上字第二四○
    ○號判決參照）。本案被告於肇事前，原係駕駛自用小客貨車行駛於漢民路由西
    往東方向，欲自該路與宏信路之Ｔ字型交岔路口，左轉進入宏信路，由於被告之
    左方即為漢民路由東往西之對向車道，衡諸日常生活經驗，一般合理駕駛人均會
    將注意力集中在其對向車道之車輛，避免轉彎時與對向車道之車輛發生道路交通
    事故，並可信賴同向車道之汽車均行駛於其右方，詎被害人所駕駛之重型機車竟
    自被告左側撞擊被告所駕駛之自用小客貨車而肇事，審酌被害人肇事時，血液酒
    精濃度達二一七‧四三ＭＧ／ＤＬ，換算成呼氣中酒精濃度標準則為一‧○八七
    毫克，此有高雄市立小港醫院九十一年六月七日緊急生化藥物檢驗單一紙附卷可
    參，參考法務部八十八年五月十八日八八年度檢字第一六六九號函示，對於不能
    安全駕駛之認定，以酒精濃度呼氣已達每公升○．五五毫克或血液濃度達百分之
    ○．一一以上，即認已達不能安全駕駛之標準以言，被害人於肇事時，對於所駕
    駛之動力交通工具之控制能力，堪認已有所不足，是被告正常行駛於漢民路快車
    道，欲左轉彎時，因同向被害人酒醉且疏未注意車前狀況，超越不當而肇事，自
    難認被告有何過失。
  (四)財團法人成大研究發展基金會九十二年六月二十日（九二）成大研基建字第一二
    二八號鑑定意見，以被告之目的地係小港醫院，則被告應會先抵達停車場入口之
    後，才欲左轉進入宏信路尋找免費停車之空間，且依兩車撞擊型態，傾向兩車是
  發生大角度（大於十五度）之同向擦撞，而且是已經近乎側撞之形式，因認被告
    所駕駛之自用小客車有百分之九十以上之機率，係由路邊慢車道駛入快車道欲左
    轉宏信路而具有過失，固非無見。惟被告所駕駛之車輛自漢民路快車道欲左轉而
    肇事，兩車之撞擊角度是否必然不可能大於十五度，就該鑑定意見未排除被告所
    駕駛之車輛有百分之十之機率係自快車道直行欲左轉而肇事以觀，堪認兩車撞擊
    之角度大小，並非判斷被告車輛係自快車道或慢車道左轉之惟一標準，被告在快
    車道左轉而與被害人所騎乘之機車發生擦撞，兩車之撞擊角度亦有可能大於十五
    度，應屬無疑，則該鑑定意見之所以認定被告有百分之九十以上機率係自慢車道
    駛入快車道後左轉而肇事，應係參酌被告曾陳稱：欲左轉宏信路準備尋找停車位
    等語，以及證人黃啟東證稱：被告所駕駛之車輛原係停放路邊，係突然駛出始撞
    擊被害人而肇事等語，為其主要之論據。然被告矢口駛進小港醫院，且鑑定意見
    就兩車撞擊狀況，判斷被害人重機車之車速明顯較左轉之被告所駕駛之自用小客
    貨車為高，則證人黃啟東證稱：被告係自路邊停駛之狀態，突然駛出而肇事云云
    ，不相一致，是該鑑定意見僅憑被告之目的地是小港醫院，即認定被告有百分之
    九十之機率係先抵達小港醫院之停車場入口後，才欲左轉駛入宏信路，推論上似
    嫌跳躍。基於「罪疑為輕」之原則，上開鑑定意見就被告有可能係自慢車道駛入
    快車道後左轉宏信路之認定，既然尚未達到一般人均不致所有懷疑之程度，自不
    足遽為被告涉有過失致死罪嫌之認定。
五、綜上所述，前開不起訴處分及駁回再議理由暨事證，經本院調閱前開卷證核閱屬
    實，而聲請人聲請交付審判指摘之事實，於前開不起訴處分書及駁回再議處分書
    皆已詳細論列說明。而檢察官為不起訴處分之理由，亦無何違背經驗法則、論理
    法則或其他證據法則之情事。本院因認本件並無「告訴人所指摘不利被告之事證
    未經檢察機關詳為調查或斟酌，或不起訴處分書所載理由違背經驗法則、論理法
    則或其他證據法則」等得據以交付審判之事由存在。從而，本件聲請為無理由，
    應予駁回。
據上論斷，依刑事訴訟法第二百五十八條之三第二項前段，裁定如主文。
中      華      民      國    九十三      年    七    月      二十      日
                                    臺灣高雄地方法院刑事第十一庭
  審判長法  官  徐美麗
                                              法  官  鄭詠仁
                                              法  官  高增泓
右正本證明與原本無異。
不得抗告。
                                              書記官  林慧芬
中      華      民      國    九十三      年    七    月      二十      日
